臺灣士林地方法院交通事件裁定　　　　 96年度交聲字第565號
原處分機關　臺北市交通事件裁決所
異　議　人
即受處分人　甲○
上列受處分人因違反道路交通管理處罰條例案件，對於臺北市交
通事件裁決所中華民國96年6 月4 日所為之處分（原處分案號：
北市裁二字第裁22-AEV525341號），聲明異議，本院裁定如下：
    主  文
異議駁回。
    理  由
一、按汽車駕駛人，行經有燈光號誌管制之交岔路口闖紅燈者，
    處新臺幣（下同）1,800 元以上5,400 元以下罰鍰，並記違
    規點數3 點，道路交通管理處罰條例第53條第1 項及第63條
    第1 項第3 款分別定有明文。
二、原處分意旨略以：異議人即受處分人甲○於民國96年5 月7
    日14時12分許，駕駛車牌號碼3E-6809 號自用小客車，行經
    臺北市○○○路○ 段20巷口時，經警攔停舉發其「闖紅燈直
    行（東往西）」之違規，爰依道路交通管理處罰條例第53條
    第1 項規定，處罰鍰2,700 元，並依同條例第63條第1 項第
    3 款規定記違規點數3 點等語。
三、聲明異議意旨略以：本件員警舉發違規時，有配備專業相機
    卻未使用，而員警所站立位置只能看到部分燈號運作，看不
    到路口的路況，因而並無法判斷來車是否闖紅燈，員警片面
    主觀的認定，易生枝節，若舉發當時並無不能或難以採證情
    形，舉發員警仍應衡酌情況，予以適當舉證，讓大家信服。
    此外該巷口因為車流量太少，出口又面對山壁，沒有設置紅
    綠燈的必要，該路口的紅綠燈看起來並非是依據交通專業評
    量而設置云云。
四、經查：
(一)異議人即受處分人甲○於96年5 月7 日14時12分許，駕駛車
    牌號碼3E-6809 號自用小客車，行經臺北市○○○路○ 段20
    巷口時，經警攔停舉發其「紅燈直行（東往西）」之違規等
    情，有臺北市交通事件裁決所違反道路交通管理事件裁決書
    、臺北市政府警察局舉發違反道路交通管理事件通知單、臺
    北市政府警察局南港分局96年5 月22日之北市警南分交字第
    09630614500 號書函各1 份附卷可稽，其違規事證明確，堪
    以認定。
(二)就道路交通管理處罰條例關於違規舉發之規範體系觀之，約
    可區分為三種情形：1.當場攔停舉發；2.民眾檢舉；3.逕行
    舉發。且行政機關在不同情形下負擔之舉證責任程度亦有不
    同。詳言之，在1.情形下，係由交通勤務警察或依法令執行
    交通稽查人員當場攔停舉發（詳道路交通管理處罰條例第7
    條第1 項之規定）之情形，因可得確定受處分人確實在場，
    故有執行舉發之交通稽查人員可充作人證（倘人民對於處分
    不服，並對於舉發事實存有爭議，而聲明異議，證人有具結
    作證之義務，其證言之真實性受到刑事偽證處罰之確保，並
    由法院訊問以查其真偽），即認為行政機關已盡舉證之責；
    而在2.情形下，因民眾畢竟非執法人員，對違規事實的判斷
    或相關證據資料之蒐集或處理不具公信力，故由民眾敘明違
    規事實或檢具違規證據資料，向公路主管機關或警察機關檢
    舉違規後，仍需經公路主管機關或警察機關查證，確認屬實
    後始可舉發（詳道路交通管理處罰條例第7 條之1 之規定）
    ，此時才認為行政機關已盡舉證責任；至於在3.之情形，由
    於並非由交通勤務警察或依法令執行交通稽查人員當場攔停
    ，而係對汽車所有人逕行舉發，故要求行政機關舉證之責任
    相對嚴格，在立法政策上，除汽車駕駛人之行為有(1)闖紅燈
    或平交道、搶越行人穿越道、(2)違規停車而駕駛人不在場、
    (3)不服指揮稽查而逃逸，或聞消防車、救護車、警備車、工
    程救險車之警號不立即避讓、(4)違規停車或搶越行人穿越道
    ，經各級學校交通服務隊現場導護人員簽證檢舉等特殊之情
    形，例外特許得僅據交通稽查人員或檢舉人之證詞，即認行
    政機關已盡舉證之責外，其他違規行為均須以科學儀器取得
    證據資料，且有當場不能或不宜攔截製單舉發等情形，始得
    為逕行舉發（詳道路交通管理處罰條例第7 條之2 之規定）
    。
(三)受處分人異議意旨，並未否認有前述違規之行為，惟辯稱：
    員警舉發違規，有配備專業相機卻未使用，而員警所站立位
    置只能看到部分燈號運作，看不到路口的路況，因而並無法
    判斷來車是否闖紅燈云云。惟據證人即臺北市政府警察局南
    港分局舊莊派出所舉發員警李至祥於本院結證稱：「…雖然
    從凸面鏡去看遠的東西會比較小，但因為用凸面鏡是要看闖
    紅燈的情形，所以凸面鏡確實可以照到路口，究竟有無人闖
    紅燈，我確定本件舉發，確實看到受處分人闖紅燈。我看的
    是有車子經過20巷巷口，且研究院路3 段號誌為紅燈，所以
    才攔停舉發。」（詳本院卷第24頁）參以上揭說明，證人之
    證言真實性已受到刑事偽證處罰之確保，並由本院訊問以辨
    其真偽，堪認行政機關已盡舉證之責，另異議人復於本院調
    查中自承：「…我記得我當初通過時，路口前是綠燈，黃燈
    很快變紅燈了，我車就馬上停下來，我觀察我4 個輪子已經
    通過白線，所以我就繼續往前行進，但在公車站前被員警攔
    停。」（詳本院卷第24頁）益徵異議人即受處分人甲○確有
    於上揭時、地為闖紅燈之違規行為，證人李至祥所證，堪予
    採憑。本件並非逕行舉發案件，縱舉發員警未拍照存證，仍
    可認其已善盡舉證責任，異議人所述顯為卸責之詞，並不可
    採。
(四)又關於燈光號誌之裝設位置是否適當，乃係道路交通主管機
    關之權責，主管機關自可本於維護交通秩序、確保公共安全
    之平衡考量加以設置，並隨時檢討，適時加以修正規劃，要
    非司法機關審究交通違規事件所得加以變更審理者，縱有受
    處分人所指設置地點不當之虞，並無從以此據以為闖紅燈免
    罰之理由，要屬當然。
五、綜上所述，異議人駕駛上開車輛確於上揭時、地有駕車行經
    有燈光號誌管制之交岔路口闖紅燈之違規，從而，原處分機
    關依道路交通管理處罰條例第53條第1 項、第63條第1 項第
    3 款及違反道路交通管理事件統一裁罰基準表規定，裁罰受
    處分人2,700 元罰鍰並記違規點數3 點，核無違誤，本件受
    處分人之異議為無理由，自應將其異議駁回。
據上論斷，應依道路交通管理處罰條例第87條第2 項、道路交通
案件處理辦法第19條，裁定如主文。
中　　華　　民　　國　　96　　年　　9　　月　 　28　　日
                  交通法庭法　官  洪英花
以上正本證明與原本無異
如不服本裁定應於送達後5日內向本院提出抗告狀
                          書記官  趙彩彤
中　　華　　民　　國　　96　　年　　10　　月　　5 　　日
